【裁判字號】    95,易,1314
【裁判日期】    951027
【裁判案由】    毒品危害防制條例
【裁判全文】
臺灣臺北地方法院刑事判決              95年度易字第1314號
公  訴  人  臺灣臺北地方法院檢察署檢察官
被      告  Ａ００
上列被告因違反毒品危害防制條例案件，經檢察官提起公訴（九
十五年度毒偵字第一四九四號）及移送併案審理（九十五年度毒
偵字第一七二三號），本院判決如下：
    主  文
Ａ００連續施用第二級毒品，處有期徒刑月，如易科罰金，以
銀元佰元即新臺幣玖佰元折算壹日。
    事  實
一、Ａ００前於民國八十九年間因施用第二級毒品安非他命案件
    ，經本院以八十九年度毒聲字第一四九四號裁定送觀察、勒
    戒後，認有繼續施用毒品之傾向，由本院以八十九年度毒聲
    字第二００一號裁定令入戒治處所施以強制戒治一年，嗣戒
    治成效經評定為合格，而無繼續戒治之必要，經本院以九十
    年度毒聲字第七四號裁定停止戒治，所餘戒治期間付保護管
    束，嗣於保護管束期間，並無違反保護管束應遵守事項，而
    於九十年七月十五日戒治執行期滿後，由臺灣臺北地方法院
    檢察署檢察官於同年八月六日以九十年度戒毒偵字第一七六
    號為不起訴處分確定。猶不知悔改，竟基於施用第二級毒品
    安非他命之概括犯意，連續自九十五年四月一、二日某時起
    至同年五月十六、十七日某時止，在其友人位於臺北市某住
    處，施用第二級毒品安非他命約四、五次。嗣於同年四月三
    日下午三時十分許，在臺北縣永和市○○路0000000
    0為警查獲，復於同年五月十八日下午五時許，在臺北縣新
    店市○○路００００００為警查獲，經採尿送驗後始悉上情
    。
二、案經臺北縣政府警察局樹林分局報請臺灣板橋地方法院檢察
    署呈請臺灣高等法院檢察署令轉臺灣臺北地方法院檢察署檢
    察官偵查起訴，暨臺北縣政府警察局新店分局報請臺灣臺北
    地方法院檢察署檢察官移送併案審理。
    理  由
一、前揭事實，業據被告Ａ００於本院審理時坦承不諱（見本院
    九十五年十月十三日審判筆錄），且被告於前揭時、地為警
    查獲二次所採集之尿液經送鑑定結果，均呈安非他命陽性反
    應，有臺灣檢驗科技股份有限公司濫用藥物尿液檢驗報告二
    件附卷可稽（見九十五年度毒偵字第二七二四號卷第四二頁
    、九十五年度毒偵字第一七二三號卷第一一頁）。又被告前
    於八十九年間因施用第二級毒品安非他命案件，經本院以八
    十九年度毒聲字第一四九四號裁定送觀察、勒戒後，認有繼
    續施用毒品之傾向，由本院以八十九年度毒聲字第二００一
    號裁定令入戒治處所施以強制戒治一年，嗣戒治成效經評定
    為合格，而無繼續戒治之必要，經本院以九十年度毒聲字第
    七四號裁定停止戒治，所餘戒治期間付保護管束，嗣於保護
    管束期間，並無違反保護管束應遵守事項，而於九十年七月
    十五日戒治執行期滿後，由臺灣臺北地方法院檢察署檢察官
    於同年八月六日以九十年度戒毒偵字第一七六號為不起訴處
    分確定，此有臺灣高等法院被告前案紀錄表及臺灣臺北地方
    法院檢察署檢察官不起訴處分書附卷可憑（見九十五年度毒
    偵字第一七二三號卷第二五頁、本院卷），其於觀察、勒戒
    及強制戒治執行完畢釋放後，五年內再犯施用第二級毒品之
    罪。本件事證明確，被告犯行洵堪認定，應予依法論科。
二、按毒品危害防制條例已修正，業經總統於九十二年七月九日
    公布，並自九十三年一月九日起施行。修正後毒品危害防制
    條例第二十條規定：「犯第十條之罪者，檢察官應聲請法院
    裁定，或少年法院（地方法院少年法庭）應先裁定，令被告
    或少年入勒戒處所觀察、勒戒，其期間不得逾二月。觀察、
    勒戒後，檢察官或少年法院（地方法院少年法庭）依據勒戒
    處所之陳報，認受觀察、勒戒人無繼續施用毒品傾向者，應
    即釋放，並為不起訴之處分或不付審理之裁定；認受觀察、
    勒戒人有繼續施用毒品傾向者，檢察官應聲請法院裁定或由
    少年法院（地方法院少年法庭）裁定令入戒治處所強制戒治
    ，其期間為六個月以上，至無繼續強制戒治之必要為止。但
    最長不得逾一年。依前項規定為觀察、勒戒或強制戒治執行
    完畢釋放後，五年後再犯第十條之罪者，適用本條前二項之
    規定」，修正後同條例第二十三條規定：「依第二十條第二
    項強制戒治期滿，應即釋放，由檢察官為不起訴之處分或少
    年法院（地方法院少年法庭）為不付審理之裁定。觀察、勒
    戒或強制戒治執行完畢釋放後，五年內再犯第十條之罪者，
    檢察官或少年法院（地方法院少年法庭）應依法追訴或裁定
    交付審理」。又安非他命係同條例第二條第二項第二款所列
    之第二級毒品。查被告前因施用安非他命案件，經本院裁定
    送觀察、勒戒暨送戒治處所施以強制戒治，其於觀察、勒戒
    及強制戒治執行完畢釋放後，五年內再行施用安非他命，核
    其所為，係犯毒品危害防制條例第十條第二項之施用第二級
    毒品罪。其持有第二級毒品之低度行為，應為施用第二級毒
    品之高度行為所吸收，不另論罪。
三、又被告行為後，刑法業於九十四年二月二日修正公布，九十
    五年七月一日起施行，其中第二條第一項修正為「行為後法
    律有變更者，適用行為時之法律，但行為後之法律有利於行
    為人者，適用最有利於行為人之法律」。此條規定係規範行
    為後法律變更所生新舊法律比較適用之準據法，本身尚無新
    舊法比較之問題，於新法施行後，應一律適用新法第二條第
    一項之規定，為「從舊從輕」之比較。而本次法律變更，比
    較時應就罪刑有關之共犯、未遂犯、想像競合犯、牽連犯、
    連續犯、結合犯，以及累犯加重、自首減輕暨其他法定加減
    原因（如身分加減）與加減例等一切情形，綜其全部罪刑之
    結果而為比較（最高法院九十五年五月二十三日九十五年度
    第八次刑事庭會議決議參照）。經查：
  (一)被告行為後，刑法第五十六條連續犯之規定業經刪除，則被
    告之數犯罪行為，於新法施行後，應予分論併罰。此刪除雖
    非犯罪構成要件之變更，但顯已影響行為人刑罰之法律效果
    ，自屬法律有變更，依新法第二條第一項規定，比較新、舊
    法結果，仍應適用較有利於被告之行為時法律即舊法論以連
    續犯（同前最高法院刑事庭會議決議參照）。
  (二)刑法第四十一條第一項前段關於易科罰金之規定，修正為「
    犯最重本刑為五年以下有期徒刑以下之刑之罪，而受六個月
    以下有期徒刑或拘役之宣告者，得以新臺幣一千元、二千元
    或三千元折算一日，易科罰金」，然依被告行為時法律，即
    修正前刑法第四十一條第一項前段：「犯最重本刑為五年以
    下有期徒刑以下之刑之罪，而受六個月以下有期徒刑或拘役
    之宣告，因身體、教育、職業、家庭之關係或其他正當事由
    ，執行顯有困難者，得以一元以上三元以下折算一日，易科
    罰金」，暨修正前罰金罰鍰提高標準條例第二條：「依刑法
    第四十一條易科罰金者，均就其原定數額提高為一百倍折算
    一日；法律所定罰金數額未依本條例提高倍數，或其處罰法
    條無罰金刑之規定者，亦同」等規定，易科罰金之折算標準
    最高為銀元三百元即新臺幣九百元，最低為銀元一百元即新
    臺幣三百元。比較新、舊法結果，適用被告行為時即修正前
    之法律，對被告較為有利。
  (三)綜上法律修正前、後之比較，揆諸前揭最高法院決議及修正
    後刑法第二條第一項之「從舊從輕」原則，適用被告行為時
    之法律，對被告較為有利，自應適用修正前之刑法等相關規
    定。
  (四)被告先後多次施用第二級毒品犯行，時間緊接，所犯係構成
    要件相同之罪名，顯係基於概括犯意為之，為連續犯，依修
    正前刑法第五十六條之規定，以一罪論，並加重其刑。又公
    訴人移送併案審理之被告於九十五年五月十八日下午五時許
    採尿前回溯九十六小時內某時，施用第二級毒品犯行（九十
    五年度毒偵字第一七二三號），與本案起訴經論罪部分，有
    連續犯之裁判上一罪關係，為起訴效力之所及，本院自得併
    予審究。
  (五)爰審酌被告此次再犯施用第二級毒品之罪，顯未因前所受觀
    察、勒戒及強制戒治處分而矯正其行，然施用毒品僅係戕害
    自身健康，對他人並不生重大危害，且犯後坦承犯行，態度
    良好等一切情狀，量處如主文所示之刑，並諭知易科罰金之
    折算標準。
據上論斷，應依刑事訴訟法第二百九十九條第一項前段，毒品危
害防制條例第十條第二項，刑法第二條第一項前段、第十一條前
段、修正前刑法第五十六條、第四十一條第一項前段，修正前罰
金罰鍰提高標準條例第二條，現行法規所定貨幣單位折算新臺幣
條例第二條，判決如主文。
本案經檢察官黃士元到庭執行職務
中    華    民    國    95    年    10    月    27    日
                  刑事第八庭審判長法  官  陳德民
                                  法  官  孫曉青
                                  法  官  陳芃宇
以上正本證明與原本無異。
如不服本判決，應於判決送達後10日內，向本院提出上訴狀。
                                  書記官  周小玲
中    華    民    國    95    年    10    月    30    日
附錄本案論罪科刑法條全文：
毒品危害防制條例第10條
施用第1級毒品者，處6月以上5年以下有期徒刑。
施用第2級毒品者，處3年以下有期徒刑。


司法院資訊處製作；財團法人民間司法改革基金會備份。
